【裁判字號】    96,易,812
【裁判日期】    970318
【裁判案由】    妨害名譽
【裁判全文】
臺灣新竹地方法院刑事判決  96年度易字第812號
公  訴  人  臺灣新竹地方法院檢察署檢察官
被      告  乙○○
上列被告因妨害名譽案件，經檢察官聲請簡易判決處刑（96年度
偵字第4529號），本院改用通常程序審理，判決如下：
    主  文
乙○○犯散布文字毀謗罪，處有期徒刑肆月，如易科罰金，以新
臺幣壹仟元折算壹日，減為有期徒刑貳月，如易科罰金，以新臺
幣壹仟元折算壹日。
    事  實
一、乙○○具有一半泰雅族血統，甲○○為新竹縣五峰鄉賽夏族
    人，2 人均為原住民，結褵20年餘，婚姻期間因家庭、工作
    因素，2人大部分時間分居二地，嗣於民國95年初起2人同在
    新竹縣竹東鎮居住，並因乙○○在外積欠近新臺幣（下同）
    100 萬元債務，由甲○○擔任連帶保證人共同還款，甲○○
    個人亦有向銀行借貸支應家用而負債近300萬元，2人因長期
    分隔生活上各方面已不協調加上背負龐大債務而時起勃谿，
    期間甲○○於95年7月1日起在新竹縣五峰鄉山上部落由丙○○擔任理事長之賽夏族文化藝術協會兼任副總幹事，嗣95年
    11月間乙○○南下台中從事胡椒餅小吃生意，要求甲○○一
    同前往遭拒，嗣於95年年底甲○○因有意返回新竹縣五峰鄉
    山上部落擔任專職工作，乃辭去原有護士工作，嗣乙○○與
    甲○○體認到雙方工作、生活理念皆有不同遂有離婚之共識
    ，因時屆農曆過年，恐乙○○之父因離婚之事傷心，乃言明
    待農曆過年後再簽署離婚協議書，甲○○並自96年1月1日起
    返回新竹縣五峰鄉山上部落工作，除續任前揭賽夏族文化藝
    術協會之副總幹事，並任該藝術協會轄下之賽夏族文物館駐
    館人員（有給職），期間乙○○與甲○○2人並曾於96年1月
    至某旅館約會1次，嗣後乙○○再次要求甲○○與其外出約
    會，甲○○以雙方已要離婚而拒絕邀約，乙○○已有不滿，
    另農曆年期間甲○○未返家過年而留在山上部落，加上甲○○辭去穩定之護士工作返回山上部落之工作係月薪僅2萬餘
    元之駐館人員，非乙○○所認知之6萬元專任委員職務，復
    以乙○○多次欲挽回與甲○○之婚姻，甲○○亦不為所動，
    乙○○因此忿忿然，認為甲○○係與丙○○有染，竟基於以
    文字毀損丙○○、甲○○名譽之犯意，於民國96年2月26日
    凌晨某時許，意圖散佈於眾，接續在新竹縣五峰鄉轄內122
    縣道42公里處之水泥擋土牆上、122縣道支線往甲○○老家
    高峰部落水泥擋土牆上、122縣道夏達港舊宅外牆上，以噴
    漆噴寫「丙○○甲○○相幹不要臉」、「丙○○甲○○通姦
    」等文字，又於該公路37公里處旁之鐵皮圍籬上，以噴漆噴
    寫「丙○○甲○○通姦爛貨」等文字，復於位在新竹縣五峰
    鄉大隘村16鄰331之1號藝術協會辦公室旁之祭場圍牆上，以
    噴漆噴寫「丙○○甲○○通姦不要臉爛貨」、「甲○○不要
    臉」等文字，而在上開不特定人均得以共見共聞之地點，以
    前揭不堪入目之文字謾罵並指摘丙○○與甲○○，使行經上
    開地點之不特定人得以共見共聞，足生損害於丙○○與甲○○之名譽。嗣於同日清晨經人發現並轉告丙○○、甲○○，
    始悉上情。
二、案經甲○○、丙○○訴請新竹地方法院檢察署檢察官偵查聲
    請簡易判決處刑，嗣經本院改用通常程序。
    理  由
一、認定被告犯罪事實所憑之證據及理由：
（一）證人即告訴人甲○○於本院之證述，證明被告與告訴人甲○○有20年婚姻關係，2人因工作、家庭因素長期分居兩
      地，後被告與證人甲○○同住於竹東，惟2人因長期分隔
      生活上各方面已不協調加上背負龐大債務而時常爭吵，95
      年11月間被告要求證人甲○○辭職一同至台中從事胡椒餅
      生意，遭證人甲○○拒絕，證人甲○○卻反而辭去穩定之
      護士工作至山上部落任職，95年底被告與證人甲○○已有
      離婚之共識，因時近過年，遂說好過年後再辦理手續，96
      年1月證人甲○○曾與被告外出約會過1次，嗣後被告再邀
      約時，證人甲○○認有不妥而拒絕，被告因此不高興掛證
      人甲○○電話，證人甲○○過年期間因故未依約定返家與
      被告及子女等家人過年，過不久於96年2月26日（農曆1月
      9日）即發生本件噴漆事件，噴漆字體係被告字跡，與被
      告在證人甲○○印章上所寫字跡特徵相符，證人甲○○在
      部落並無樹敵之事實。
（二）證人即告訴人丙○○於本院之證述，證明證人甲○○向其
      及部落長老表示證人甲○○與被告感情不睦多年，證人丙○○在部落未與別人結怨，當不至於遭人刻意污衊，且事
      發後證人丙○○致電被告詢問時，被告竟回應：「我怎麼
      知道你有沒有和我老婆舒服過？」之不雅話語等事實。
（三）照片10張附卷（見96年度他字第1053號卷【下稱第1053號
      卷】第4至7頁、本院卷第23頁），證明前開122 縣道多處
      水泥擋土牆、鐵皮圍籬上、藝術協會辦公室旁之祭場圍牆
      上之不特定人均得以共見共聞之地點，遭以噴漆噴寫「丙○○甲○○通姦不要臉爛貨」、「甲○○不要臉」等不堪
      入目文字之事實。
（四）被告於案發前傳送與證人甲○○之手機簡訊3則（發送時
      間為：2007/01/01 19：20、2007/01/01 23：17、2007/0
      1/03 15：49，見本院卷第26至28頁），簡訊內容為被告
      指責證人甲○○只知自己快樂拋夫棄子，要老天有眼看看
      以後證人甲○○的下場，並表示想早日看到證人甲○○被
      別人拋棄的下場，要證人甲○○交不到男人。證明被告不
      滿證人甲○○離家至山上部落工作，及懷疑證人甲○○係
      有外遇始詛咒證人甲○○早日被別人拋棄、交不到男人之
      事實。
二、對於被告辯解本院之判斷：
（一）被告辯稱：我與告訴人甲○○沒有感情不睦，我母親也有
      親戚在山上，我沒有這樣做的理由，本件並非我所為，我
      仍希望她回心轉意，直到發生噴漆事件之前，我都還勸她
      不要離婚，一心一意想要她回來，怎麼可能去噴漆，忘記
      證人甲○○所提印章字跡是不是我的云云。
（二）對被告辯解不採之理由：
    1.被告於偵查中接受訊問時，先供稱：「96年2月25日白天
      在台中做生意，晚上11點多從台中出發載我媽媽回桃園之
      後就回台中，回到台中已是26日凌晨3點多。…（回程有
      無經過甲○○的住處或新竹縣五峰鄉大隘村？）沒有，回
      程我就直接回家。」（第1053號卷第21頁），復仍供稱：
      「我確定沒有去新竹縣五峰鄉。」（見第1053號卷第29頁
      ），直至檢察官以所調被告通聯記錄質疑被告，被告才改
      口供稱：「我那天有在我太太新竹縣竹東鎮的家裡繞繞，
      看看就走了……我確實有送我媽媽到桃園，後來我有下竹
      東，但是我不知道為何時間那麼巧，剛好案發時間，我有
      到竹東。」（見第1053號卷第30頁），並有被告於96年 2
      月26日凌晨1時15分53秒至1時16分20秒通話時出現在新竹
      縣竹東鎮○○路基地台範圍之通聯記錄可稽（見第1053號
      卷第13頁）。被告若非心虛，何以未在第一時間坦白交代
      行蹤，反而直到檢察官提出通聯記錄始不得不改口，且被
      告在凌晨深夜時分，特地開下高速公路至新竹縣竹東鎮，
      顯非單純僅是去證人甲○○住處繞繞而已。
    2.次以「夏」字下半部左方的一撇，一般人書寫時均自然朝
      左彎，而證人甲○○所提印章側邊手寫「夏」字（見本院
      卷第36頁），與本件現場噴漆之「夏」字下半部左方的一
      撇均是以往下直豎之方式書寫，此一特殊書寫特徵顯然係
      出於同一人之手，已可認定。而被告對於證人甲○○所提
      印章側邊手寫「甲○○」等字是否其所寫一節辯稱忘記，
      然依常情，被告應一望即知印章側邊手寫字是否為自己字
      跡，而可明白供述是或不是，竟稱忘記云云，實與常情不
      符，而足以啟人疑竇。
    3.本件噴漆內容為：「…相幹不要臉」、「…通姦」、「…
      通姦爛貨」、「…通姦不要臉爛貨」等，均是指摘與貞操
      權有關之內容，而對於貞操權最為關心者，莫過於配偶。
      證人丙○○之婚姻關係正常，證人甲○○與被告之婚姻關
      係處於辦理離婚狀態，被告急於挽回卻為證人甲○○所拒
      ，是僅被告有犯本件之動機。
    4.綜上，本件妨害名譽噴漆內容係被告所為無誤，其妨害名
      譽犯行事證明確，堪以認定。
三、論罪科刑之理由：
（一）核被告所為係犯刑法第309條第1項之公然侮辱罪及第310
      條第2項之加重誹謗罪。被告以接續噴寫不堪入目文字之
      行為，同時公然侮辱、誹謗告訴人丙○○、甲○○之名譽
      ，乃一行為觸犯數罪名，為想像競合犯，應依刑法第55條
      規定，從一加重誹謗罪處斷。
（二）爰審酌被告未慮及感情之事本不得勉強，僅因欲與告訴人
      甲○○復合不成，竟以在告訴人部落噴寫不堪入目文字之
      方式，詆毀告訴人2 人，被告所指摘雖非事實，但已致告
      訴人2 人名譽受損，被告犯後矢口否認犯行，態度難謂良
      好，念及被告係因一時無法放下與告訴人甲○○近20年感
      情，一時心有不甘而犯本件等一切情狀，量處如主文前段
      所示之刑。
（三）被告本件犯行，行為時間係在96年4 月24日以前，並無中
      華民國九十六年罪犯減刑條例所定不能減刑之情形，依同
      條例第2條第1項第3 款之規定，應減其刑期二分之一如主
      文後段所示，並依刑法第41條第1 項前段諭知易科罰金之
      折算標準，以資懲儆。
四、據上論斷，應依刑事訴訟法第452 條、第299條第1項前段，
    刑法第310條第1項、第309條、第55條、第41條第1項前段，
    刑法施行法第1條之1，中華民國九十六年罪犯減刑條例第2
    條第1項第3款、第7條，判決如主文。
本案經檢察官侯少卿到庭執行職務。
中    華    民    國    97    年    3     月    18    日
                  刑事第六庭    法  官  黃美盈
中    華    民    國    97    年    3     月    18    日
                                書記官  吳美雲
中華民國刑法第310條（誹謗罪）
意圖散布於眾，而指摘或傳述足以毀損他人名譽之事者，為誹謗
罪，處1年以下有期徒刑、拘役或5百元以下罰金。
散布文字、圖畫犯前項之罪者，處 2 年以下有期徒刑、拘役或 1
千元以下罰金。
對於所誹謗之事，能證明其為真實者，不罰。但涉於私德而與公
共利益無關者，不在此限。


司法院資訊處製作；財團法人民間司法改革基金會備份。
